臺灣嘉義地方法院民事判決　九十三年度訴字第五二五號
　　原　　　告　　丙○○
　　訴訟代理人　　林彥百律師
　　複　代理人　　游瑞華律師
　　被　　　告　　乙○○
右當事人間交付買賣標的物事件，本院於民國九十三年十月二十六日言詞辯論終結，
判決如左：
    主      文
被告應將坐落嘉義市○路○段第四七五之六四、及四七五之六六地號土地面積共計一
百一十八平方公尺及其上建號第二五五一號建物即門牌號碼嘉義市○○○路二四六號
，騰空並交付原告。
訴訟費用由被告負擔。
本判決於原告以新臺幣貳拾萬零柒仟肆佰元供擔保後，得假執行。
    事實及理由
一、原告起訴主張：被告於民國九十一年十一月三日與被告簽訂不動產買賣契約書，
    將其所有坐落嘉義市○路○段四七五之六四、四七五之六六地號土地及其上建號
    為同段二五五一建號建物即門牌號碼嘉義市○○○路二四六號房屋所有權（下系
    爭房地），以新臺幣（下同）七百萬元之價金出售予原告。實則，被告於系爭房
    地上尚有積欠臺灣銀行七百餘萬元之抵押貸款未予清償，唯被告無法繳付本息，
    面臨銀行之拍賣，且拍定價金尚不足清償貸款，為此商得原告之同意，承擔該貸
    款債務，而由原告取得系爭房地所有權。今系爭房地所有權業已移轉登記予原告
    ，被告前開債務亦已移轉予原告。惟被告迄未遷離系爭房地，為此爰依買賣之法
    律關係，請求被告應將交付系爭房地予原告。並聲明如主文第一、二項所示。
二、被告則以：有將系爭房屋讓售予原告屬實，並已辦理所有權移轉登記。惟本件讓
    售買賣系爭房地，依當時市價達九百萬元以上，為因應當時之需要且顧及手足情
    誼，始願以銀行貸款全額讓售予原告，但另約定原告須同意讓被告無償續住十年
    ，而居住期間因本系爭房地所產生之任何稅捐均由被告負擔。另續住十年之約定
    ，雙方曾言明應於法院公證，惟因原告反悔未果。但依上開約定，被告應可續住
    十年等語置辯。並聲明：原告之訴及假執行之聲請均駁回。
三、兩造不爭執之事實：兩造有於九十一年十一月三日與被告簽立系爭房地之不動產
    買賣契約書。
四、兩造爭執要旨：兩造有無約定契約成立後，被告仍可無償居住在系爭房地十年。
五、得心證之理由：
（一）原告主張依兩造所訂立之買賣契約，被告應將系爭房地交付原告等語，被告則
      以前詞置辯。按買賣標的物與其價金之交付，除法律另有規定或契約另有訂定
      或另有習慣外，應同時為之，民法第三百六十九條定有明文。經查系爭房地所
      有權係於九十一年十一月三日移轉登記於原告，且原告曾於九十三年五月二十
      一日寄發存證信函予被告，請求被告遷離系爭房地之情，有土地登記謄本、建
      物登記謄本（本審卷第五至七頁）及存證信函（詳本審卷第八頁）在卷可參。
      依兩造訂立之不動產買賣契約書之記載，「其他約定事項」約明：依現況交屋
      （詳本審卷第四頁），足徵被告應以訂約時系爭房地之現況交付原告。至被告
      答辯稱：尚可居住十年云云，惟上開契約書未無明文。而證人即兩造之姊張戊
      ○○、丁○○均證稱：訂約時有在場，兩造並無約定被告可以居住系爭房地十
      年等語（詳本審卷第三六頁、第四○頁），足證兩造並無約定被告尚可居住十
      年之事實。
（二）至於證人即代書甲○○結證稱：因為被告要賣房地，協調原告來買，雙方協調
      後有約定被告可以再住十年，不動產買賣契約書第八條之約定，即為被告住十
      年間的權利義務關係，有爭議的部分就是稅金的問題，故才會特別強調寫出來
      等語（詳本審卷第三八頁）。惟查前揭契約書第八條係約定：「雙方同意以地
      政機關登記完成日為產權移轉基準日，因上項不動產所生一切稅費由乙方全部
      支付（期間為拾年）包括房屋稅、地價稅、租賃所得稅。」，僅明訂系爭房地
      十年間之稅費，由被告負擔而已，如雙方確有約定被告尚可以居住爭房地十年
      ，但何以未於契約書中明訂？且亦未約定十年之起迄時間，是其證述與不動產
      買賣契約書不符，而不足採信。
（三）另被告答辯：訂定上開第八條之原因，係因系爭房地價值九百餘萬元，原告以
      被告之銀行貸款七百萬元全額讓售予原告，故約定原告尚須同意讓被告無償續
      住十年云云。惟查證人張戊○○丁○○均證稱：原來原告不想買系爭房地，後
      經協調被告繳納十年稅金，原告才願意買等語（詳本審卷第三七頁、第四○頁
      ），已與被告所述不同。且原告以系爭不動產向建華銀行申請抵押貸款，經建
      華銀行鑑價，系爭房地現值總價約六百萬初頭之事實，有建華銀行不動產鑑價
      報告書在卷足參（詳本審卷第四三、四四頁），益證原告其以較現值為高之七
      百萬元價金買受系爭房屋，故而約定被告另須繳納十年稅費之主張可採。
（四）綜上，原告本於買賣契約之法律關係，請求被告交付系爭房地為有理由，應予
      准許。
六、原告陳明願供擔保以代釋明聲請宣告假執行，核無不合，爰酌定相當擔保金額，
    准予宣告假執行。
七、訴訟費用裁判之依據：第七十八條。
中　　　華　　　民　　　國　　九十三　　年　　 十一 　　月　　　九　　　日
~B臺灣嘉義地方法院民事第二庭
~B　　法　官　張　育　彰
右為正本係照原本作成。
如對本判決上訴須於判決送達後廿日內向本院提出上訴狀。
中　　　華　　　民　　　國　　九十三　　年　　 十一 　　月　　　九　　　日
~B　　書記官　馮　澤　文
